臺灣彰化地方法院民事判決　九十年度簡上字第一二九號
　　上　訴　人　甲 ○ ○
　　被 上訴 人　乙 ○ ○
右當事人間請求給付票款事件，上訴人對於中華民國九十年六月十四日本院員林簡易
庭第一審判決（九十年度員簡字第五七號）提起上訴，本院判決如左：
    主      文
上訴駁回。
第二審訴訟費用由上訴人負擔。
    事實及理由
一、被上訴人起訴主張：伊執有上訴人所簽發，發票日期民國八十九年十二月十八日
    ，票號FAＸ0000000號，付款人中國農民銀行員林分行，金額新台幣（下
    同）十六萬元之支票一紙，經於發票日提示不獲付款等情，本於票據關係，求為
    命上訴人給付票款十六萬元及自為付款提示日起加給法定利息之判決。
二、上訴人則以：前揭支票係訴外人賴東邦竊取伊所有空白支票及印章後偽造盜開，
    並非伊所簽發等語，資為抗辯。原審為上訴人敗訴之判決，上訴人提起上訴，其
    上訴聲明：(1)原判決廢棄；(2)被上訴人在原審之訴駁回。
三、被上訴人主張其執有上訴人為發票人之前揭支票，於發票日提示不獲付款之事實
    ，有所提支票及其退票理由單為證，並為上訴人所不爭執，堪信為真實。上訴人
    對於該支票發票人「甲○○」之印文，亦自認為真正無異，惟辯稱：係訴外人即
    其妻弟賴東邦竊取空白支票及印章後盜開云云。茲系爭支票發票人之印文既為真
    正，上訴人主張係被盜用，自應就其印章被盜用之事實，負舉證責任。經查：
  (一)證人賴東邦於原審時證稱：系爭支票確係伊簽發後交付被上訴人，上訴人有同意
    將支票借伊使用，已使用一年多，票根均留在上訴人家中，開票後有告訴上訴人
    ，並匯款到上訴人帳戶，直至八十九年十二月間才沒按時匯款入帳等語，核與上
    訴人所提支票票根上均有載明「邦」或「東邦」及其金額、票期等情相符。
  (二)賴東邦為上訴人之妻弟，既非痴，亦非愚，若其竊取上訴人之空白支票並盜蓋印
    章簽發支票，為觸犯竊盜及偽造有價證券之罪，通常情形，自當極力隱瞞犯行，
    豈有可能在票根上簽署「邦」或「東邦」字樣並載明金額、票期？
  (三)原審向中國農民銀行員林分行調取系爭支票帳戶八十九年度之往來明細，該帳戶
    平常並無結餘款項，均於所簽發之支票票期當日或前一、二日，匯入與票款相當
    之金額，賴東邦於八十九年七月間至同年十一月間，確曾陸續匯款存入上訴人帳
    戶，使支票兌現，匯款次數多達十六次，每次金額十多萬元至四、五十萬元，有
    該分行九十年四月十六日函附支票帳戶往來明細資料影本在卷可參。上訴人若未
    同意賴東邦借票使用，賴東邦何須長期匯錢至上訴人之帳戶，使支票兌現？
  (四)中國農民銀行員林分行於八十九年七月至十二月間，即上開賴東邦匯款至上訴人
    帳戶使支票兌現之期間，均有定時於每月上旬以平信寄送對帳單給上訴人，有該
    分行九十一年五月二十日、九十一年六月十三日函在卷可稽。又依前開支票帳戶
    往來明細資料所示，兌付之支票票號，序號前三碼不一（英文字母不計入），亦
    有與系爭支票票號前五碼相同者（如後述），顯屬不同時期向銀行請領使用無訛
    。上訴人既知悉空白支票將用盡，而再向銀行領用，銀行復有按月寄送對帳單供
    上訴人核對，上訴人對於其支票帳戶之使用交易情形，焉得諉為不知。
  (五)與系爭支票票號前五碼相同之0000000號、0000000號二張支票，
    分別於八十九年十一月七日及同年十二月七日提示付款，上訴人主張自第000
    0000號至第0000000號支票（為同時領取使用之二十五張空白支票）
    ，共有二十三張被賴東邦「盜開」，何以獨漏該二張已兌現之支票，僅就不能兌
    現之支票主張係遭盜開？上訴人雖僅自承在八十九年上半年以前，有將支票借給
    賴東邦使用，因發覺賴東邦金融狀況不佳，自八十九年下半年即不同意賴東邦使
    用其支票。惟上訴人既發因覺賴東邦金融狀況不佳，而不再將支票借給賴東邦使
    用，按理應特別注意其支票之簽發使用情形，豈有可能放任賴東邦繼續使用達半
    年之久，所辯殊違常情。
  (六)證人即上訴人之妻賴侃孳於原審時雖證述：伊與上訴人均沒有同意將票借給賴東
    邦使用，二年前賴東邦曾向伊借票，之後沒有借票給賴東邦云云。惟賴侃孳為上
    訴人之妻，與上訴人在經濟上之利害關係休戚與共，其證言難期公正，且其在彰
    化縣員林信用合作社支票帳戶之使用情形，與上訴人系爭支票帳戶相同，賴東邦
    自八十九年八月起至同年十二月六日止，均曾匯款至該帳戶，使賴侃孳之支票兌
    現，有該信用合作社九十年五月十六日函附支票往來明細資料在卷可稽。證人賴
    侃孳之證言，顯係迴護上訴人之詞，自難採憑。
  (七)至上訴人所提其於九十年二月中旬，對賴東邦提出刑事告訴後，向賴東邦催回用
    餘之支票影本九紙（上訴人之支票一張，其餘八張為賴侃孳之支票），即便屬實
    ，亦僅足證明自斯時起，上訴人不再同意賴東邦使用其支票，不足以證明系爭支
    票乃賴東邦竊取後所盜開。綜此，賴東邦所簽發之系爭支票，應係由上訴人授權
    下所為，上訴人主張系爭支票為賴東邦盜用其印章所偽造，尚無可採，其自應依
    法負票據責任。
四、按在票據上簽名者，依票上所載文義負責；發票人應照支票文義擔保支票之支付
    ；執票人向支票債務人行使追索權時，得請求自為付款提示日起之利息，如無約
    定利率者，依年利六釐計算，票據法第五條第一項、第一百二十六條、第一百三
    十三條定有明文。本件被上訴人執有上訴人授權賴東邦所簽發之系爭支票，經於
    發票日提示，不獲付款，已如前述，被上訴人本於票據追索權，請求上訴人如數
    給付票款十六萬元及其自為付款提示日即八十九年十二月十八日起至清償日止，
    按年息百分之六計算之利息，洵屬正當，應予准許。原審為被上訴人勝訴之判決
    ，並依職權宣告假執行，於法並無不合。上訴論旨，指摘原判決為不當，求予廢
    棄改判，為無理由，應予駁回。
據上論結，本件上訴為無理由，依民事訴訟法第四百三十六條之一第三項、第四百四
十九條第一項、第七十八條，判決如主文。
中　　　華　　　民　　　國　　九十一　　年　　　九　　　月　　 十八 　　日
                                  民事第二庭
                                      審判長法  官　何 志 通
                                            法　官　羅 秀 緞
                                            法　官　陳 瑞 水
右為正本係照原本作成。
不得上訴。
中　　　華　　　民　　　國　　九十一　　年　　　九　　　月　　 十八 　　日
                                        法院書記官　楊 筱 惠
